【裁判字號】    89,上訴,4365
【裁判日期】    891031
【裁判案由】    毒品危害防制條例
【裁判全文】
臺灣高等法院刑事判決                          八十九年度上訴字第四三六五號
    上  訴  人
    即  被  告  丙○○
右上訴人因違反毒品危害防制條例案件，不服台灣士林地方法院八十九年度訴字第三
三五號，中華民國八十九年十月三十一日第一審判決（起訴案號：台灣士林地方法院
檢察署八十九年度偵字第六一三０號）提起上訴，本院判決如左：
    主  文
原判決撤銷。
丙○○轉讓第二級毒品，處有期徒刑陸月，如易科罰金以參佰元折算壹日。
扣案安非他命壹包（驗餘淨重零．零零捌玖公克）沒收銷燬之。
    事  實
一、丙○○於民國八十九年五月四日晚上九時四十分許，與乙○○一同騎乘機車至台
    北縣石門鄉老梅村七股巷六號林彥邦住處，與甲○○、鄭銘龍、林有義、梁文雄
    （以上三人未吸食安非他命）及少年林彥邦等多人聚集該處，丙○○將其所有之
    第二級毒品安非他命放置於林彥邦所當場製作之安非他命吸食器內，除供己施用
    外，於施用後即基於轉讓安非他命之意思，將仍留存有安非他命之吸食器交付予
    乙○○，供乙○○施用，復告知甲○○可自行取用放置於桌上之安非他命，甲○○乃持該留存有安非他命之吸食器接續施用。嗣於當日晚上十時許經警於上址查
    獲，並扣得丙○○所有供轉讓安非他命所用之安非他命顆粒一包（驗餘淨重０‧
    ００八九公克），及林彥邦所製作之吸食器一組、塑膠袋二個、安非他命一小包
    ，暨乙○○所有之玻璃球吸食器一個、安非他命一小包。
二、案經台北縣警察局移送台灣士林地方法院檢察署檢察官偵查起訴。
    理  由
一、訊據被告固不否認於右揭時、地與乙○○、甲○○及林彥邦等多人聚集該處，並
    將安非他命倒入吸食器內等情，惟辯稱：安非他命是伊自己要吸，未拿給別人吸
    ，伊不確定裡面是否尚有安非他命，伊吸食完後，放在桌上，有看到被乙○○拿
    走，不知道他有沒有吸，且係他們自己拿去吸的云云。惟查：
（一）右開轉讓安非他命予人吸食之事實，業據被告於警訊時供稱「查獲的安非他命
      是我的，至於吸食器是人人都可拿來使用，是何人的我不知道…因為當時吸食
      的安非他命是我的，所以我先吸食，吸食後交乙○○吸食：」（毒偵字一三四
      一號卷第九頁），於檢察官訊問時亦供稱：「他（乙○○）是有接過我使用後
      的吸食器要吸，但可能還沒吸到警方就來」（毒偵卷第七十二頁，原審誤繕為
      二十二頁背面）等語，核與證人林彥邦於警訊、原審審理時所供：「…我只看
      到比我晚到的丙○○將安非他命倒入我製作的吸食器內吸食，然後交給乙○○
      繼續吸食…」（問：被告將吸食器交賴？）有，但不知賴有無吸」（毒偵卷第
      十七頁，原審八十九年十月二十日審理筆錄）等情相符，而乙○○於原審審理
      實亦坦承當日確有施用安非他命（八十九年十月二十日審理筆錄），於本院訊
      問時，亦證稱「我和丙○○一起騎機車去，丙○○先進去我們吸食安非他命的
      地方，我在隔壁房間和朋友說話，我過去時桌上已經有安非他命了。從桌上拿
      安非他命及吸食器自己吸食。在警察局時被告有向警察承認安非他命是他的，
      當時我也在場。」等語，其所證稱與林彥邦復相符合，堪予採信。
（二）同時為警查獲之甲○○於檢察官訊問時供稱：「我是在該處從桌上拿來吸，我
      知道是丙○○的，他告訴我要吸自己拿」等語，核與被告丙○○於同日所供：
      「是的，甲○○是自己拿去吸的，我跟他說沒有關係」等語相符（均見毒偵卷
      第二十二頁），雖甲○○嗣於原審作證改稱不知安非他命係何人所有，被告並
      未告知要用自己拿云云，被告亦改稱當天除乙○○以外，不知另有何人施用云
      云，然查被告、證人於偵查中之供述語意極為明確、肯定，且依證人乙○○、
      林彥邦或被告所陳，當日聚集之場所空間並非甚大，當時乙○○、林彥邦、甲○○及被告均群聚一處，乃竟於稱不知他人有無吸食，或稱不知安非他命何人
      所有（八十九年十月二十日審理筆錄），顯係迴護被告之詞，不足採信，應以
      偵查中所供為可採。
（三）此外，復有丙○○所有供轉讓用所餘之安非他命一包，及林彥邦所製作之吸食
      器一組、塑膠袋二個、安非他命一小包，暨乙○○所有之玻璃球吸食器一個、
      安非他命一小包分別扣案可依。而被告丙○○前開扣案之疑似安非他命顆粒一
      包，經送驗結果，顆粒中確含有甲基安非他命成份（驗餘淨重０‧００八九公
      克），亦有憲兵司令部刑事鑑識中心八十九年五月三十日（八九）綱得字第０
      六六八三號鑑驗通知書在卷足憑。
（四）被告將安非他命置於吸食器內，或於施用完畢後轉交予乙○○，或在甲○○詢
      問時同意其取用，縱後者被告於形式上並無交付之動作，然實質上惡性與親手
      交付並無二致，亦屬毒品危害防制條例所規範「轉讓」行為，被告辯稱係甲○○自行取用云云，即不可採，其所為仍無礙於其轉讓毒品行為之成立。
（五）綜上，本件事證明確，被告犯行已堪認定，應依法論科。
二、核被告所為，係犯毒品危害防制條例第八條第二項之轉讓第二級毒品罪。其轉讓
    安非他命前後持有安非他命之低度行為，為轉讓之高度行為所吸收，不另論罪。
三、原審據以論罪科刑，原非無見，惟被告僅一次取出安非他命，置入吸食器內接續
    供乙○○、甲○○吸食，並無二次轉讓行為，原審認定被告有連續轉讓安非他命
    予人吸食之行為，即非妥適。是以，被告上訴意旨否認犯罪雖無可採，然原判決
    既有可議之處，應由本院撤銷改判。
四、查刑法第四十一條原規定為「犯最重本刑為三年以下有期徒刑之罪，而受六月以
    下有期徒刑或拘役之宣告者，因身體、教育、職業、或家庭之關係，執行顯有困
    難者，得以一元以上三元以下折算一日，易科罰金。」，嗣經修正為：「犯最重
    本刑為五年以下有期徒刑之刑之罪，而受六個月以下有期徒刑或拘役之宣告者，
    因身體、教育、職業、家庭之關係或其他正當事由，執行顯有困難者，得以一元
    以上三元以下折算一日，易科罰金。但確因不執行所宣告之刑，難收矯正之效，
    或難以維持法秩序者，不在此限。併合處罰之數罪，均有前項情形，其應執行之
    刑逾六月者，亦同」，及刑法施行法增訂第三條之一：「刑法第四十一條之規定
    ，中華民國九十年一月四日刑法修正施行前已裁判確定之處罰，未執行或執行未
    完畢者，亦適用之。未諭知得易科罰金之處罰者，亦同。」，於九十年一月十日
    公佈，並於同年月十二日生效，足見本件被告於犯罪後，法律業已變更，依刑法
    第二條第一項規定「行為後法律有變更者，適用裁判時之法律」，茲比較新舊刑
    法第四十一條之結果，自以修正後之法律對被告較為有利，爰審酌被告僅轉讓一
    次、數量非多，及其所生危害、生活狀況、智識程度、犯後態度等一切情狀，量
    處如主文第二項所示之刑，並諭知易科罰金之折算標準。
五、扣案被告所有之安非他命一包（驗餘淨重０‧００八九公克），應依毒品危害防
    制條例第十八條第一項前段沒收銷燬之。至另扣案林彥邦、乙○○所有之毒品、
    吸食器，應由審理之法官另行處理，於本案不為沒收之諭知，附此敘明。
據上論斷，應依刑事訴訟法第三百六十九條、第三百六十四條、第二百九十九條第一
項前段，毒品危害防制條例第八條第二項、第十八條第一項前段，刑法第十一條前段
、第四十一條、第二條第一項，罰金罰鍰提高標準條例第二條，判決如主文。
本案經檢察官沈世箴到庭執行職務。
中      華      民      國      九十      年     三     月     二十     日
                              臺灣高等法院刑事第二十一庭
                                  審判長法  官  葉  騰  瑞
                                        法  官  莊  明  彰
                                        法  官  黃  國  忠
右正本證明與原本無異。
如不服本判決應於收受送達後十日內向本院提出上訴書狀，其未敘述上訴之理由者並
得於提起上訴後十日內向本院補提理由書（均須按他造當事人之人數附繕本）。
                                        書記官  劉  貞  達
中      華      民      國      九十      年     三     月    二十三    日
附錄：本案論罪科刑法條全文
毒品危害防制條例第八條第二項：
轉讓第二級毒品者，處六月以上五年以下有期徒刑，得併科新台幣七十萬元以下之罰
金。
毒品危害防制條例第十八條第一項前段：
查獲之毒品及專供製造或施用毒品之器具，不問屬於犯人與否，均沒收銷燬之。


司法院資訊處製作；財團法人民間司法改革基金會備份。
